臺灣嘉義地方法院刑事判決
109年度簡上字第221號 
上  訴  人  臺灣嘉義地方檢察署檢察官
被      告  黃子倫

上列上訴人因被告犯詐欺案件，不服本院民國109年10月23日所
為之109年度嘉簡字第1240號第一審刑事簡易判決（偵查案號：1
09年度偵字第135號），提起上訴，本院管轄之第二審合議庭判
決如下：
    主      文
上訴駁回。
    事實及理由
一、本案經本院合議庭審理結果，認原審簡易判決以被告黃子倫
    犯詐欺取財罪，共2罪，均累犯，分別判處拘役30日，並定
    應執行刑為拘役55日，復諭知各罪之宣告刑及執行刑之易科
    罰金折算標準均為以新臺幣（下同）1,000元折算1日，經核
    認事用法及量刑均無不當，應予維持，並引用第一審判決書
    記載之事實、證據及理由（如附件原審判決書）。
二、檢察官上訴意旨略以：被告故意使用不知情之黃ＯＯ所申設之
    中國信託商業銀行嘉義分行帳號000000000000號帳戶（下稱
    Ａ帳戶）作為張ＯＯ匯入2,000元及姜ＯＯ匯入3,000元受騙贓款
    之工具，另使用不知情吳ＯＯ所申設之中華郵政嘉義林森郵局
    帳號00000000000000號帳戶（下稱Ｂ帳戶）作為姜ＯＯ匯入1萬
    7,000元受騙贓款之工具，被告利用人頭帳戶收取犯罪所得
    ，於被害人將款項匯入人頭帳戶之際，非但財產犯罪完成，
    且因款項進入形式上與被告毫無關連之人頭帳戶，以致於自
    資金移動軌跡觀之，難以查知是犯罪不法所得，已形成金流
    斷點，為實現防阻不法利得誘發、滋養犯罪之規範目的所處
    罰之洗錢行為，是被告所為屬洗錢防制法第2條第2款所規範
    之洗錢行為，應依洗錢防制法第14條之洗錢罪論處等語。
三、經查：
  ㈠被告明知其無販售網路遊戲跑跑卡丁車帳號之真意，於民國108年6月25日下午6時許，以LINE暱稱「子倫」聯繫張ＯＯ，佯稱要以2,000元販售網路遊戲帳號云云，致張ＯＯ陷於錯誤而表示願購買，並依被告之指示於同日晚間7時53分，匯款2,000元至被告之兄黃ＯＯ所申設之Ａ帳戶；被告又明知其無販售IPHONE XS手機1支之真意，於108年6月28日上午11時36分前某時許，以通訊軟體LINE暱稱「子倫」聯繫姜ＯＯ，佯稱要以2萬元販賣IPHONE XS手機1支云云，致姜ＯＯ陷於錯誤而表明購買，並依被告之指示於同日上午11時36分、108年6月29日下午5時29分，分別匯款3,000元及1萬7,000元至Ａ帳戶及被告女友之弟吳ＯＯ所申設之Ｂ帳戶內，黃ＯＯ、吳ＯＯ之母親黃ＯＯ娟再分別將上開款項提領出後交予被告等情，業經被告於本院準備程序及審理時坦承不諱（見本院簡上字卷第47至48、61頁），並經證人即告訴人姜ＯＯ於警詢時（見嘉市警一偵字第1080703977號卷【下稱警卷】第19至21頁）、張ＯＯ於警詢時（見警卷第28至29頁）、證人黃ＯＯ於警詢及檢察事務官詢問時（見警卷第2至3頁，109年度交查字第218號卷【下稱交查字卷】第28頁）、吳ＯＯ於警詢時（見警卷第11至12頁）、黃ＯＯ娟於警詢、檢察事務官詢問及偵訊時（見警卷第14至15頁，交查字卷第13至16頁）證述明確，復有LINE對話紀錄、匯款交易明細翻拍畫面、Ａ帳戶之存款交易明細、Ｂ帳戶之客戶歷史交易清單等件在卷可稽（見警卷第24至26頁、32至39、45頁正反面、48頁），是被告有以詐術詐騙張ＯＯ、姜ＯＯ，並指示張ＯＯ、姜ＯＯ將款項分別匯入Ａ帳戶、Ｂ帳戶等情，首堪認定。
  ㈡本法所稱洗錢，指下列行為：一、意圖掩飾或隱匿特定犯罪
    所得來源，或使他人逃避刑事追訴，而移轉或變更特定犯罪
    所得。二、掩飾或隱匿特定犯罪所得之本質、來源、去向、
    所在、所有權、處分權或其他權益者。三、收受、持有或使
    用他人之特定犯罪所得，洗錢防制法第2條定有明文。而該
    條文於105年12月28日修正公布，於106年6月28日生效施行
    ，其立法理由略以：洗錢行為之處罰，其規範方式應包含洗
    錢行為之處置、分層化及整合等各階段。原條文所規範之自
    己洗錢與他人洗錢罪之規範模式，僅係洗錢態樣之種類，未
    能完整包含處置、分層化及整合等各階段行為。為澈底打擊
    洗錢犯罪，爰參酌防制洗錢金融行動工作組織（Financial 
    Action Task Force，以下簡稱 FATF） 於2013年所發布之
    防制洗錢及打擊資助恐怖主義與武器擴散國際標準40項建議
    之第3項建議，並參採聯合國禁止非法販運麻醉藥品和精神
    藥物公約及聯合國打擊跨國有組織犯罪公約之洗錢行為定義
    ，修正本條。又洗錢防制法於第2條明定洗錢行為之態樣，
    並於第14 條、第15條規定其罰則，俾防範犯罪行為人藉製
    造資金流動軌跡斷點之手段，去化不法利得與犯罪間之聯結
    。申言之，洗錢防制法之立法目的，在於防範及制止因犯第
    3條所列之特定犯罪而取得或變得之財物或財產上利益及其
    之孳息，藉由包含處置（即將特定犯罪所得直接予以移轉或
    變更）、分層化（即以迂迴層轉、化整為零之多層化包裝方
    式，掩飾或隱匿特定犯罪所得）及整合（即收受、持有或使
    用他人之特定犯罪所得，使之回流至正常金融體系，而得以
    合法利用享受）等各階段之洗錢行為，使其形式上轉換成為
    合法來源，以掩飾或切斷特定犯罪所得與犯罪之關聯性，而
    藉以逃避追訴、處罰（最高法院110年台上字第2073號刑事
    判決意旨參照）。由上開立法體系可知，洗錢防制法所稱之
    洗錢行為，係犯罪行為人遂行特定犯罪（即前置犯罪）產生
    犯罪所得後，再以洗錢之行為改變犯罪所得之外觀或法律狀
    態使犯罪所得不易遭查緝。而洗錢行為之行為樣態則明訂於
    洗錢防制法第2條，該條所訂3款洗錢之行為，大致可與維也
    納公約所稱之洗錢行為之3個階段，即處置（placement）、
    分層化（layering）及整合（integration）對應。是於判
    斷被告是否構成上開條文所稱之洗錢行為時，即應著眼於被
    告之行為是否有移轉變更、掩飾隱匿、收受持有其犯罪所得
    ，亦即是否有處置、分層或及整合其犯罪所得之情形。
  ㈢檢察官於上訴理由書及本院審理時均主張被告利用Ａ帳戶、Ｂ
    帳戶收取犯罪所得是構成洗錢防制法第2條第2款所規範之洗
    錢行為，而該款規定之洗錢行為是「掩飾或隱匿特定犯罪所
    得之本質、來源、去向、所在、所有權、處分權或其他權益
    者」，惟被告是於施用詐術後，要求張ＯＯ、姜ＯＯ將款項分別
    匯入Ａ帳戶、Ｂ帳戶內，然張ＯＯ、姜ＯＯ均係直接將款項匯入Ａ
    帳戶、Ｂ帳戶內，此時仍得辨別該所匯入款項之來源及不法
    性，並未掩飾、隱匿該等款項之非法來源，且於此時，張ＯＯ
    、姜ＯＯ所匯入之款項，尚未遭移轉、迂迴層轉或使用，堪認
    此時被告所為尚未達洗錢之階段，亦與洗錢行為之處置、分
    層化及整合行為不符。
  ㈣至被告於要求張ＯＯ、姜ＯＯ將款項匯入Ａ帳戶、Ｂ帳戶內後，雖
    另使黃ＯＯ、黃ＯＯ娟將款項提領出後交予其，業如前述，然查
    被告於本院審理時供稱：其是向黃ＯＯ、黃ＯＯ娟借用帳戶，再
    請黃ＯＯ、黃ＯＯ娟領錢給其，並未管理、使用黃ＯＯ、黃ＯＯ娟的
    帳戶等語（見本院簡上字卷第61頁），核與證人黃ＯＯ於警詢
    及檢察事務官詢問時證稱：其沒有將Ａ帳戶借或賣給別人使
    用，張ＯＯ、姜ＯＯ匯入Ａ帳戶款項是其提領後交予被告等語（
    見警卷第2至3頁，交查字卷第28頁）、黃ＯＯ娟於警詢、檢察
    事務官詢問及偵訊時證稱：Ｂ帳戶是其在使用，沒有賣給別
    人，Ｂ帳戶的提款卡平常都由其保管，因女兒周ＯＯ表示被告
    需要帳戶，其才提供Ｂ帳戶的號碼給周ＯＯ，之後再將1萬7,00
    0元提領出交予被告及周ＯＯ等語（見警卷第14至15頁，交查
    字卷第13至16頁）相符，足認Ａ帳戶、Ｂ帳戶之提款卡均分別
    由黃ＯＯ、黃ＯＯ娟持有，被告並未實際管領、使用Ａ帳戶、Ｂ帳
    戶，也不能任意提領Ａ帳戶、Ｂ帳戶內之款項，則張ＯＯ、姜ＯＯ
    將款項匯入Ａ帳戶、Ｂ帳戶內時，該等詐騙所得款項尚未置於
    被告之實力支配之下，被告仍須透過黃ＯＯ、黃ＯＯ娟為其提領
    款項並交付予其之過程，方能取得其犯罪所得。要言之，被
    告使黃ＯＯ、黃ＯＯ娟提領張ＯＯ、姜ＯＯ匯入Ａ帳戶、Ｂ帳戶內之贓
    款並交予其之行為，係為取得犯罪所得，並非於取得犯罪所
    得後，再進一步對犯罪所得實施後續移轉、隱匿掩飾、整合
    之洗錢行為。準此，被告之行為於客觀上與洗錢行為有間，
    尚不能論以洗錢罪。
  ㈤又被告於本院準備程序及審理時均供稱：其當時因為有欠罰
    單的錢，如果有錢匯入其帳戶內會被扣款，所以才向哥哥黃
    ＯＯ、女友媽媽黃ＯＯ娟借帳戶使用，並沒有去找人頭帳戶等語
    （見本院簡上字卷第47至48、61頁），核與證人黃ＯＯ於警詢
    及檢察事務官詢問時證稱：被告說要賣遊戲帳號，所以要跟
    其借帳戶，並拜託其幫忙提款等語（見警卷第2至3頁，交查
    字卷第28頁）、黃ＯＯ娟於警詢、檢察事務官詢問及偵訊時證
    稱：其女兒周ＯＯ表示被告的朋友要還錢，需要帳戶，但被告
    的提款卡壞掉，其才提供Ｂ帳戶的號碼給周ＯＯ，之後再將款
    項提領出交予被告及周ＯＯ等語（見警卷第14至15頁，交查字
    卷第13至16頁）相符，是被告辯稱其因不欲款項匯入其所有
    之金融帳戶內遭行政執行，方借用親友之帳戶使用等語，並
    非無據，由此堪認被告應係為取得向張ＯＯ、姜ＯＯ詐騙而得之
    款項，故借用黃ＯＯ、黃ＯＯ娟之帳戶供張ＯＯ、姜ＯＯ將款項匯入
    ，倘被告有意掩飾、隱匿張ＯＯ、姜ＯＯ匯入款項之去向及所在
    ，其應無使用親友之帳戶之可能，實難認定被告主觀上具有
    洗錢之故意。
  ㈥至檢察官上訴理由書雖另引用最高法院109年度台上字第1680
    號、108年度台上字第1744號判決意旨，用以論證被告之洗
    錢犯行，然最高法院109年度台上字第1680號、108年度台上
    字第1744號判決均係認定詐騙集團之車手提領詐騙所得款項
    ，係構成洗錢防制法第14條第1項之洗錢罪，而上開2則判決
    之事實中，詐騙集團均是使被害人將款項匯入該集團使用、
    持有之人頭帳戶，並由集團所屬車手前往提領詐欺所得款項
    。易言之，屬於詐欺取財正犯之車手自詐騙集團所使用、持
    有之人頭帳戶中提領被害人受騙而匯入之款項時，犯罪所得
    已產生並由詐欺取財犯行之實行者取得，車手再將款項提領
    出並層轉他人，當屬洗錢防制法所規範之洗錢罪，此與被告
    是使被害人將款項匯入其無法管領、使用之親友帳戶後，再
    使親友提領款項交付予其以取得犯罪所得之事實不同，上開
    2則判決之意旨，自無法於本案中援引而為不利於被告之認
    定。
  ㈦綜上所述，被告所為應不構成洗錢防制法第14條第1項之洗錢
    罪，檢察官猶執前詞提起上訴，指摘原判決不當，為無理由
    ，應予駁回。
據上論斷，應依刑事訴訟法第455條之1第1項、第3項、第368條
、第373條，判決如主文。
本案經檢察官廖俊豪起訴，檢察官陳昱奉上訴，檢察官徐鈺婷到
庭執行職務。
中　　華　　民　　國　　110 　年　　5 　　月　　11　　日
　　　　　　　　　刑事第六庭  審判長法　官　王慧娟

                                    法　官　李東益

                                    法　官　官怡臻
以上正本證明與原本無異。
不得上訴。
中　　華　　民　　國　　110 　年　　5 　　月　　11　　日
    　　　　　　　　　　　　　　　　書記官　李彥廷
附件：
臺灣嘉義地方法院刑事簡易判決                                    109年度嘉簡字第1240號 公　訴　人　臺灣嘉義地方檢察署檢察官 被　　　告　黃子倫　男　22歲（民國00年0月00日生）                     身分證統一編號：Z000000000號                     住○○市○區○○○路000巷00號 上列被告因詐欺案件，經檢察官提起公訴（109年度偵字第135號），嗣因被告自白犯罪，本院認宜以簡易判決處刑（原案號：109年度易字第484號），爰裁定逕以簡易判決處刑如下：     主  文 黃子倫犯詐欺取財罪，累犯，處拘役參拾日，如易科罰金，以新 臺幣壹仟元折算壹日；又犯詐欺取財罪，累犯，處拘役參拾日， 如易科罰金，以新臺幣壹仟元折算壹日；應執行拘役伍拾伍日， 如易科罰金，以新臺幣壹仟元折算壹日。     犯罪事實及理由 一、黃子倫意圖為自己不法之所有，分別為下列犯行： （一）黃子倫明知其無販售網路遊戲跑跑卡丁車帳號之真意，於       民國108年6月25日下午6時許，以LINE暱稱「子倫」聯繫       張ＯＯ，並佯稱：以新臺幣（下同）2,000元販售網路遊       戲帳號云云，致張ＯＯ陷於錯誤而表示願購買，並依黃子       倫指示於同日晚間7時53分許，匯款2,000元至不知情之黃       ＯＯ（黃子倫之兄）所有申設之中國信託商業銀行嘉義分       行帳號：000000000000號帳戶（下稱A帳戶）內。嗣張麒       鴻遲未收到約定之遊戲帳號及密碼，始知受騙。 （二）黃子倫明知其無販售IPHONEXS（64G）手機1支之真意，於       108年6月28日上午11時36分前某時許（起訴書誤載為「10       8年6月29日下午5時29分許」，應予更正），以通訊軟體       LINE暱稱「子倫」聯繫姜ＯＯ，並佯稱：以20,000元販賣       IPHONEXS（64G）手機1支云云，致姜ＯＯ陷於錯誤而向其       表明購買，並依黃子倫之指示於同日晚11時36分許、翌日       （29日）下午5時29分許，各匯款3,000元及17,000元至A       帳戶及不知情之吳ＯＯ所申設之中華郵政嘉義林森郵局帳       號：00000000000000號帳戶（下稱B帳戶）內。嗣姜ＯＯ       遲未收到約定之IPHONEXS（64G）手機1支，始知受騙。 二、證據名稱： （一）被告於本院準備程序中自白（見易字卷第70頁）。 （二）證人吳ＯＯ於警詢中陳述（見警卷第10-12頁）、證人黃       ＯＯ娟於警詢及偵查中證述（見警卷第13-15頁；交查卷第1       3-16頁）、證人黃ＯＯ於警詢及偵查中證述（見警卷第1       -4頁；交查卷第27-30頁）、證人即告訴人姜ＯＯ於警詢       中指述（見警卷第19-22頁）、證人即告訴人張ＯＯ警詢       中指述（見警卷第28-29頁）。 （三）LINE對話記錄擷圖畫面（見警卷第24-27頁、第32-38頁）       、匯款交易明細翻拍畫面（見警卷第39頁）、A帳戶開戶       資料及交易明細（見警卷第44-46頁）、B帳戶開戶資料及       交易明細（見警卷第46-48頁）、桃園市政府警察局桃園       分局同安派出所受理詐騙帳戶通報警示簡便格式表（見警       卷第51頁）、新竹市政府警察局第一分局湳雅派出所受理       詐騙帳戶通報警示簡便格式表（見警卷第52-53頁）、金       融機構聯防機制通報單（見警卷第54-56頁）、內政部警       政署反詐騙案件紀錄表（見警卷第57-58頁）、新竹市警       察局第一分局湳雅派出所受理各類案件紀錄表及報案三聯       單（見警卷第59-60頁） 三、論罪科刑： （一）核被告所為，係犯刑法第339條第1項之詐欺取財罪，共2       罪。被告上開2次詐欺取財犯行，犯意各別，行為互殊，       應分論併罰。 （二）被告前因毀棄損壞案件，經本院以107年度嘉簡字第1632       號判決判處有期徒刑2月確定，於108年4月12日易科罰金       執行完畢，有臺灣高等法院被告前案紀錄表在卷可參，被       告於受有期徒刑之執行完畢，5年以內故意再犯本案有期       徒刑以上之罪2罪，均為累犯，又司法院釋字第775號解釋       ，依解釋文及理由之意旨，係指構成累犯者，不分情節，       一律加重最低本刑，於不符合刑法第59條所定要件之情形       下，致生行為人所受之刑罰超過其所應負擔罪責之個案，       不符罪刑相當原則、比例原則。於此範圍內，在修正前，       為避免發生上述罪刑不相當之情形，法院就該個案應裁量       是否加重最低本刑。依此，該解釋係指個案應量處最低法       定刑、又無法適用刑法第59條在內減輕規定之情形，法院       應依此解釋意旨裁量不予加重最低本刑。本案依被告之累       犯及犯罪情節，並無上開情事，所犯上開2罪，均應依刑       法第47條第1項規定加重其刑。 （三）爰審酌被告正值青壯，智識思慮俱屬正常，本應依循正軌       獲取所需，竟未能思此，恣以犯事實欄一、（一）及（二       ）所載之欺瞞手法向告訴人2人詐騙金錢，致告訴人2人分       別受有犯事實欄一、（一）及（二）所示之損害外，亦影       響社會正常交易秩序，足徵被告法治意識與是非觀念之薄       弱，所為實屬不該；惟犯後終能坦承犯行，態度尚可，並       已賠償告訴人2人損害，有本院109年8月25日公務電話記       錄（見易字卷第25頁）、109年10月7日公務電話記錄（見       易字卷第75頁）、被告提出之匯款單（戶名：姜ＯＯ）（       見易字卷第72-1頁）在卷可參，暨衡量被告於準備程序中       自陳經濟狀況、與父母及妹妹同住、智識程度（見易字卷       第71頁）等一切情狀，分別量處如主文所示之刑，並均諭       知易科罰金之折算標準。並考量被告本案所犯各罪類型均       為財產犯罪、其情節、不法與罪責程度，及對其施以矯正       之必要性，本於罪責相當之要求，依法定其應執行刑如主       文所示，併諭知易科罰金之折算標準，以資警惕。 （四）沒收部分：按犯罪所得已實際合法發還被害人者，不予宣       告沒收或追徵。刑法第38條之1第5項定有明文。查本案被       告就犯罪事實欄一、（一）及（二）所為詐欺取財犯行，       犯罪所得各為2,000元及20,000元，惟考量被告業已賠償       告訴人2人所受損害如前述，足見告訴人2人所受損害已依       原有財產秩序獲得填補，堪認上開犯罪所得已實際合法發       還。是以，本院自無庸再對上開犯罪所得為沒收或追徵之       諭知。 四、依刑事訴訟法第449條第2項、第3項、第454條第1項（依判     決精簡原則，僅記載程序法條文），逕以簡易判決處如主文     所示之刑。 五、如不服本判決，得自收受送達之日起20日內向本院提出上訴     狀，上訴於本院第二審合議庭（須附繕本）。 本案經檢察官廖俊豪提起公訴，檢察官陳昱奉到庭執行職務。 ` 中　　華　　民　　國 　109　　年　　10　　月　　23　　日                   嘉義簡易庭    法　官　沈芳伃 上列正本證明與原本無異。 如不服本判決，應於判決送達後20日內向本院提出上訴狀（應附 繕本）。告訴人或被害人如對於本判決不服者，應具備理由請求 檢察官上訴，其上訴期間之計算係以檢察官收受判決正本之日期 為準。 中　　華　　民　　國　 109　　年　　10　　月　　23　　日                                 書記官　張簡純靜 附錄法條: 中華民國刑法第339條 （普通詐欺罪） 意圖為自己或第三人不法之所有，以詐術使人將本人或第三人之物交付者，處5年以下有期徒刑、拘役或科或併科50萬元以下罰金。 以前項方法得財產上不法之利益或使第三人得之者，亦同。 前二項之未遂犯罰之。